臺灣高等法院高雄分院刑事裁定　　　　 96年度交抗字第209號
抗　告　人
即原處分機關　交通部公路總局高雄區監理所
異　議　人
即受處分人　　甲○○
上列抗告人因受處分人違反道路交通管理處罰條例聲明異議案件
，不服臺灣高雄地方法院中華民國96年9 月19日裁定（96年度交
聲字第817 號），提起抗告，本院裁定如下：
    主  文
抗告駁回。
    理  由
一、異議意旨略以：異議人即受處分人甲○○於民國96年6 月3
    日下午9 時33分許，騎乘車牌號碼GQO-390 號重型機車行經
    鳳山市○○○路485 號時，為警攔檢並進行酒測，測得呼氣
    中酒精濃度達每公升0.77毫克，攔檢警員遂以異議人酒後駕
    車為由，當場舉發異議人有道路交通管理處罰條例第35條第
    1 項第1 款規定之違規行為，嗣於96年8 月23日由交通部公
    路總局高雄區監理所裁決，處罰異議人新臺幣（下同）45,0
    00元之罰鍰，吊扣異議人駕駛執照12個月，並施以道安講習
    等，然因異議人未有重型機車駕駛執照，是原處分機關謂需
    吊扣異議人之普通小型車駕駛執照。異議人並不否認有上開
    違規行為，亦願意接受上開罰鍰處分，然異議人本件違規係
    駕駛重型機車，且異議人之工作需要開車，該駕駛執照倘經
    吊扣，異議人即無以維生，是不服原處分機關關於吊扣駕駛
    執照之裁決，爰依法聲明異議等語。
二、按汽車駕駛人，駕駛汽車經測試檢定有酒精濃度超過規定標
    準之情形者，處15,000元以上6 萬元以下罰鍰，並當場移置
    保管其車輛及吊扣其駕駛執照1 年，道路交通管理處罰條例
    第35條第1 項第1 款定有明文。而所謂酒精濃度超過規定之
    標準者，依安道路交通安全規則全規則第114 條第2 款之規
    定，係指汽車駕駛人飲用酒類或其他類似物後其吐氣所含酒
    精濃度超過每公升0.25毫克或血液中酒精濃度超過0.05% 以
    上者。次按，汽車駕駛人，因違反本條例及道路交通安全規
    則之規定，受吊銷駕駛執照處分時，吊銷其持有各級車類之
    駕駛執照，道路交通管理處罰條例第68條定有明文。此規定
    係於94年12月14日修正公布，並於95年3 月1 日施行，而修
    正前之道路交通管理處罰條例第68條則係規定「汽車駕駛人
    ，因違反本條例及道路交通安全規則之規定，受吊扣或吊銷
    駕駛執照處分時，吊扣或吊銷其持有各級車類之駕駛執照」
    ，觀其修法意旨，係以「原條文將違規駕駛人所持有之各級
    車類駕駛執照一併吊扣或吊銷，失之過酷，影響人民工作及
    生活甚鉅」為由，而刪除吊扣駕駛人駕駛執照時，應吊扣駕
    駛人持有各級車類駕駛執照之規定，是依現行道路交通管理
    處罰條例，已無得吊扣駕駛人所持有他級駕駛執照之依據存
    在，從而，於為吊扣駕駛人駕駛執照之處分時，自僅得吊扣
    駕駛人違規時所駕駛該級車類之駕駛執照，以限制其繼續駕
    駛該級車類行駛道路之權利，若駕駛人並無該級車類之駕駛
    執照，即無從執行吊扣駕駛執照之處分，而僅係應否處罰駕
    駛人無照駕駛之問題。
三、經查，異議人於96年6 月3 日下午9 時33分許，在飲酒後呼
    氣中酒精濃度達每公升0.77毫克之情形下，騎乘車牌號碼GQ
    O-390 號重型機車，行經鳳山市○○○路485 號時為警攔檢
    查獲，並由原處分機關就此交通違規行為裁處罰鍰45,000元
    及吊扣駕駛執照12個月之事實，及施以道安講習等情，業據
    異議人自承在卷，並有舉發違反道路交通管理事件通知單、
    違反道路交通管理事件裁決書附卷可稽，堪以認定。又異議
    人於本件違規時，並無重型機車駕駛執照，僅有普通小型車
    駕駛執照，而交通部公路總局高雄區監理所上開裁決所指應
    吊扣之異議人駕駛執照，係異議人之普通小型車駕駛執照等
    事實，亦經異議人陳述明確，且有交通部公路總局高雄區監
    理所96年8 月23日高監營裁字第裁802-N00000000 號、高雄
    市政府交通局96年9 月4 日高監營字第09600036135 號函在
    卷足憑。揆諸前揭說明，異議人既係駕駛重型機車違反道路
    交通管理處罰條例第35條第1 項第1 款之規定，依法即僅能
    吊扣其重型機車駕駛執照12個月，並無得吊扣異議人持有他
    級駕駛執照之依據，原處分機關以異議人有上開違規行為，
    裁處吊扣異議人之普通小型車駕駛執照，已難謂係適法之處
    分；又上開處置方式，雖可能產生無照駕駛之駕駛人，反而
    較有照駕駛之駕駛人，得受有無需受吊扣駕駛執照處罰利益
    之疑慮，然本院審酌「行政行為，採取之方法所造成之損害
    不得與欲達成目的之利益顯失均衡」，乃為行政程序法第7
    條第3 款所明定，而若於上開情形下吊扣駕駛人該級以上車
    類之駕駛執照，雖可達成限制駕駛人繼續駕駛該級車類行駛
    之目的，惟亦同時造成限制駕駛人繼續駕駛該級以上車類行
    駛之結果，而如此所造成之損害，已與欲達成目的之利益顯
    失均衡；況相關行政機關此時尚得對違規之駕駛人，另為無
    照駕駛之處分，而此當可於同樣飲酒後違規駕車之裁罰處分
    上，達到一定程度之衡平要求。
四、綜上所述，原處分以異議人無重型機車駕駛執照可供吊扣，
    而為吊扣異議人職業大客車駕駛執照之處分，顯已逾越道路
    交通管理處罰條例之規範範圍，而屬違法處分，是異議人提
    出本件聲明異議，為有理由，原處分關於吊扣異議人駕駛執
    照12個月處分部分，尚有未洽，自應予以撤銷，並由法院就
    該部分為不罰之諭知。
五、經核原裁定於法並無不合，抗告意旨，雖指稱：依道路交通
    管理處罰條例第35條第1 項第1 款規定，「酒精濃度超過規
    定標準。」行為者，處新臺幣1 萬5,000 元以上6 萬元以下
    罰鍰，並當場移置保管該汽車及吊扣其駕駛執照1 年。而道
    路交通管理處罰條例第68條新修正條文亦無免除之規定，自
    應依法執行，尚無「無須吊扣駕照」之爭議，況領有聯結車
    、大客車、大貨車或小型車駕駛執照，駕駛輕型機器腳踏車
    ，既非法所不許，自得憑以駕駛，為道路交通安全規則第61
    條所明定。則本件高監營裁字第80-NO0000000號裁決書裁處
    異議人甲○○罰鍰新臺幣45,000元，並吊扣其汽車駕駛執照
    12個月，應無不合，請求撤銷原裁定云云。惟查抗告意旨，
    與修正後道路交通管理處罰條例第68條規定之意旨不符，難
    認有理由，應予駁回。
據上論斷，應依道路交通案件處理辦法第26條，刑事訴訟法第41
2 條，裁定如主文。
中　　華　　民　　國　　96　　年　　10　　月　　26　　日
                  刑事第三庭    審判長法  官  周賢銳
                                      法  官  黃仁松
                                      法  官  謝宏宗
以上正本證明與原本無異。
本裁定不得再抗告。
中　　華　　民　　國　　96　　年　　10　　月　　29　　日
　　　　　　　　　　　　　　　　　　　書記官  熊惠津
                                                      Q
